【裁判字號】    95,台上,6884
【裁判日期】    951214
【裁判案由】    殺人未遂
【裁判全文】
最高法院刑事判決            九十五年度台上字第六八八四號
上  訴  人  甲○○
上列上訴人因殺人未遂案件，不服台灣高等法院花蓮分院中華民
國九十三年三月十一日第二審更審判決（九十二年度上更(一)字第
五二號，起訴案號：台灣花蓮地方法院檢察署八十九年度偵字第
一八八三號），提起上訴，本院判決如下：
    主  文
上訴駁回。
    理  由
按刑事訴訟法第三百七十七條規定，上訴於第三審法院，非以判
決違背法令為理由，不得為之。是提起第三審上訴，應以原判決
違背法令為理由，係屬法定要件。如果上訴理由狀並未依據卷內
訴訟資料，具體指摘原判決不適用何種法則或如何適用不當，或
所指摘原判決違法情事，顯與法律規定得為第三審上訴理由之違
法情形，不相適合時，均應認其上訴為違背法律上之程式，予以
駁回。本件上訴人甲○○上訴意旨略稱：(一)、被害人葉國隆左前
臂所受傷害並非身體要害部位，而腹部所受傷害則屬輕微，均無
導致死亡之虞。行政院國軍退除役官兵輔導委員會鳳林榮民醫院
（下稱鳳林榮民醫院）及財團法人佛教慈濟綜合醫院（下稱慈濟
醫院）函覆原審均謂被害人送醫時生命徵象穩定，無生命危險，
原判決依被害人外部傷勢而認上訴人有殺人犯意，顯與卷存事證
不符，有認定事實不憑證據之違法。(二)、本件發生之過程，上訴
人及被害人所述不同，若認上訴人所述屬實，其自不構成殺人未
遂罪；縱認被害人及證人溫雲鑑、葉國柱所述屬實，亦無從據以
證明上訴人有殺人之故意，反足認定其最多僅有傷害之犯意。被
害人雖受有左前臂長達十一公分之深度切割傷及腹部有四公分之
割傷，惟依溫雲鑑、葉國柱分別在警詢中之證述，足見當時上訴
人與其父張東青及被害人三人因爭執而扭成一團，上訴人持水果
刀砍被害人，經被害人以手阻擋後隨即抓住上訴人持刀之手，旋
為在場友人拉開，則上訴人持刀砍向被害人之際，應無殺人之故
意。原判決疏未查明，誤解被害人及溫雲鑑、葉國柱供述之內容
，遽認上訴人有殺人之故意，除與卷存事證不符外，亦有調查未
盡之違法。且原判決依據被害人及各證人之警詢筆錄，對上訴人
為不利之認定，然上開不利上訴人之警詢筆錄均欠缺證據能力及
證據力，亦與刑事訴訟法第一百五十九條第一項規定有違。(三)、
上訴人與被害人並無深仇大恨，原本即無戕害其生命之可能，上
訴人如有殺害之故意，以水果刀對被害人身體要害猛刺，被害人
當無倖免於難之可能，惟上訴人並未繼續對被害人身體猛刺，被
害人受傷後送醫急診時之生命徵象穩定，無生命危險，足見上訴
人確無殺人之故意。原判決漠視上開事證，徒以臆測方式而擬制
上訴人構成殺人未遂罪，顯與證據法則有違，並有判決適用法則
不當之違誤云云。
惟查：原判決綜核上訴人供承被害人遭其持刀揮砍，致受有左前
臂長十乘七公分，深近手骨之撕裂切割傷，及腹部長四公分之淺
層割傷、左膝蓋切割等傷害；證人黃志成在第一審就上訴人受傷
流血部位之證述，溫雲鑑、葉國柱在第一審之證言，被害人之指
述，卷附慈濟醫院診斷證明書、被害人之病歷資料及受傷部位照
片，扣案之水果刀等證據，並參酌全案其餘卷證資料，本於事實
審法院職權之推理作用，認定上訴人確有基於殺人之故意，持預
藏之水果刀朝被害人頭、頸部及腹部砍殺，幸經被害人以手護頭
而未傷及要害，並經送醫急救，始免於死之犯行。因而撤銷第一
審關於上訴人部分之判決，改判仍論處上訴人殺人未遂罪刑（處
有期徒刑五年），已詳細說明其理由。對於上訴人辯稱：伊甫下
車未久，即遭被害人等人圍毆，伊不敵，始奔跑至車上取刀向上
前追打圍毆之人亂揮以自保，可能因而致被害人受傷，伊並無殺
人之預謀及意思云云，如何之不足採信，亦已在理由中詳加說明
及指駁，其採證認事，從形式上觀察，並無違背法令之情形。上
訴意旨對原審之論斷，究有何違背經驗法則或論理法則等違法情
形，亦未依據卷內資料為具體之指摘。且查：殺人未遂罪之成立
，以有戕害他人生命之故意，著手於刺殺之實行，而未生死亡結
果為要件。茍於實行加害行為時，已堪憑認確有使人喪失生命之
故意，不能因行為之結果僅致被害人受有普通之傷害，即認其不
構成殺人未遂罪。又證據之取捨及證據之證明力如何，係由事實
審法院本其確信自由判斷，茍不違背經驗法則及論理法則，即難
遽指為違法。原判決已說明其就案內所有證據，本於調查所得心
證，分別定其取捨，而憑以認定上訴人於與被害人扭打中，係基
於殺人之故意，而持預藏之水果刀揮砍被害人之頭、頸部位，雖
因被害人以左手抵擋，而未刺中要害，但被害人左前臂所受之切
割傷長十乘七公分，傷口係由上往下撕裂，深可見骨，上訴人確
係持刀由上往下朝被害人頭、頸之致命部位猛力揮砍，自具殺人
故意；暨鳳林榮民醫院、慈濟醫院之覆函，仍不足資為有利上訴
人認定等之依據及理由。此係事實審法院採證認事之職權行使，
難謂有與卷證資料不符或判決適用法則不當或應於審判期日調查
之證據而未予調查之情形。上訴意旨對原審就其具有殺人犯意之
論斷，究有何違背經驗法則或論理法則等違法情形，亦未依據卷
內資料為具體之指摘，徒執陳詞，以原審僅依被害人之傷勢認定
其犯罪，及上開醫院覆函載稱被害人送醫時生命徵象穩定，無生
命危險云云，據以指摘原判決違法，係以自己之說詞，對原審採
證認事之適法職權行使，並已於理由內說明之事項，漫事指摘，
自非適法之第三審上訴理由。又原判決係以被害人及溫雲鑑、葉
國柱等在第一審審判中之陳述，為不利上訴人之論證（見原判決
第六頁第六至十行），並未採渠等在警詢之陳述為判決之基礎。
上訴意旨指稱原審以被害人及溫雲鑑、葉國柱等在警詢時不具證
據能力之陳述，資為不利上訴人之論斷云云，即顯非依據卷證資
料執為指摘，殊非得據為合法上訴第三審之理由。其餘上訴意旨
所執各詞，原判決或已在理由中論斷綦詳，並無上訴意旨所指之
違法情形；或係以自己主觀之說詞，就原審採證認事之職權行使
或與犯罪構成要件無涉之枝節漫為單純之事實上爭辯，依首開說
明，自難認係適法之第三審上訴理由。其上訴違背法律上之程式
，應予駁回。
據上論結，應依刑事訴訟法第三百九十五條前段，判決如主文。
中    華    民    國  九十五  年  十二    月   十四   日
                      最高法院刑事第十一庭
                          審判長法官  謝  俊  雄
                                法官  陳  世  雄
                                法官  魏  新  和
                                法官  吳  信  銘
                                法官  徐  文  亮
      本件正本證明與原本無異
                                      書  記  官
中    華    民    國  九十五  年  十二    月   二十   日
                                                   Ｒ


司法院資訊處製作；財團法人民間司法改革基金會備份。
